最高法院刑事判決　　　　　　　　　　　　　　　八十七年度台上字第三六○四號
　　上　訴　人　甲○○
右上訴人因違反槍砲彈藥刀械管制條例案件，不服台灣高等法院中華民國八十七年三
月十七日第二審判決（八十七年度上訴字第四七二號，起訴案號：台灣板橋地方法院
檢察署八十六年度偵緝字第四三八號），提起上訴，本院判決如左：
    主  文
上訴駁回。
    理  由
按刑事訴訟法第三百七十七條規定，上訴於第三審法院，非以判決違背法令為理由，
不得為之。是提起第三審上訴，應以原判決違背法令為理由，係屬法定要件。如果上
訴理由狀並未依據卷內訴訟資料，具體指摘原判決不適用何種法則或如何適用不當，
即應認其上訴為違背法律上之程式，予以駁回。本件原判決認定上訴人甲○○有其事
實欄所載之犯行，已詳述其所憑之證據及認定之理由，對於上訴人否認犯罪所為之辯
解，認為不足採信，亦已依調查所得之證據資料加以指駁。並說明上訴人行為時之修
正前槍砲彈藥刀械管制條例雖無諭知保安處分之規定，但保安處分係專為防護社會及
行為人之利益而設，與刑罰性質不同，依刑法第二條第二項之規定，保安處分應適用
裁判時之法律，檢察官提起第二審上訴（上訴人未上訴），指摘第一審判決僅論處上
訴人罪刑，未依修正後之槍砲彈藥刀械管制條例第十九條第一項規定諭知強制工件，
有所不當，為有理由。因將第一審判決撤銷，仍依想像競合犯從一重論處上訴人共同
未經許可製造子彈，累犯罪刑，並宣付上訴人應於刑之執行完畢或赦免後，令入勞動
場所強制工件三年。上訴意旨略謂：本件實係由謝志隆主導，上訴人始終未參與製造
槍、彈，且第一審判決並未諭知強制工作，上訴人犯案時間，係在槍砲彈藥刀械管制
條例修正前，原判決竟宣告強制工作三年，深感不服云云。惟查以自己共同犯罪之意
思，參與犯罪構成要件或構成要件以外之行為，或以自己共同犯罪之意思，事先同謀
，而由其中一人實施犯罪之行為者，均為共同正犯。又本院為法律審，應以第二審判
決所確認之事實為判決基礎，據以判斷原判決是否違背法法令。原判決確認上訴人與
謝志隆基於製造改造玩具手槍及子彈之犯意聯絡，由上訴人提供玩具手槍及底火等材
料，委由謝志隆負責製造等情，因而就上訴人論以製造有具殺傷力槍、彈之共同正犯
，自無不合。至屬保安處分之強制工作，依刑法第二條第二項之規定，係採絕對從新
主義，考其立法意旨，在於保安處分並非刑罰，而係基於防衛社會為目的所設之矯治
、教化功能，故不論被告於行為時，有無保安處分之規定，均應一律適用裁判時之保
安處分之規定予以感化或矯正。原判決本乎此旨，將第一審判決撤銷，改判並諭知強
制工作三年，顯無違法之可言。上訴意旨，並未依據卷證資料，具體表明原判決如何
違背法令，徒憑己意，漫事爭執，自非適法之第三審上訴理由，為違背法律上之程式
，應予駁回。
據上論結，應依刑事訴訟法第三百九十五條前段，判決如主文。
中      華      民      國    八十七    年      十      月    二十三    日
                              最高法院刑事第二庭
                                  審判長法官  施  文  仁
                                        法官  張  淳  淙
                                        法官  洪  文  章
                                        法官  林  錦  芳
                                        法官  花  滿  堂
      右正本證明與原本無異
                                              書  記  官
中      華      民      國    八十七    年      十      月    二十八    日
